臺灣新竹地方法院民事判決　　　　　　100年度審訴字第136號
原　　　告　劉家銘
原　　　告　許明莉
被　　　告　劉德生
上列當事人間損害賠償事件，本院於民國100年8月9日辯論終結
，判決如下：
    主  文
被告應分別給付劉家銘新台幣貳萬元、給付原告許明莉新台幣參
萬元，及均自民國一百年二月六日起至清償日止，按年息百分之
五計算之利息。
原告其餘之訴駁回。
訴訟費用由被告負擔十二分之一，餘由原告負擔。
本判決第一項得假執行。
原告其餘假執行之聲請駁回。
    事實及理由
一、原告主張：
（一）被告與原告許明莉為夫妻，與原告劉家銘為父子，被告於
      民國九十九年六月十七日下午六時許，在新竹縣新豐鄉中
      崙村2鄰29之25號之當時住處內，因不滿原告劉家銘至原
      告許明莉之祖母家打擾，竟基於傷害之故意，以水管毆打
      原告劉家銘，並以腳踹之，致原告劉家銘受有左手、左腳
      、左髖部瘀青之傷害；被告另於同年七月十一日上午九時
      三十分許，在上址住處客廳，因與原告許明莉發生口角爭
      執，竟基於傷害之犯意，以椅子砸向原告許明莉並毆打之
      ，致原告許明莉受有右臉頰疼痛、左眼角擦傷、左上臂擦
      挫傷、前胸擦傷之傷害。而被告上開對原告之傷害犯行，
      已經刑案判決有罪確定，是被告已分別對原告構成民法之
      侵權行為，自應賠償原告精神上所受之損害。原告爰依民
      法侵權行為損害賠償之法律關係，聲明請求：被告各賠償
      原告新台幣（下同）三十萬元，及自起訴狀繕本送達被告
      之翌日起至清償日止，按年息百分之五計算之利息；訴訟
      費用由被告負擔；原告並願供擔保，聲請宣告假執行等語
      。
（二）對被告抗辯之陳述：
      被告雖辯稱：事發當天係因原告許明莉先用口咬他，其不
      得已才拿椅子砸她云云，原告許明莉予以否認。概事發當
      天係因被告先用椅子推原告許明莉、砸許明莉，原告許明
      莉不得已才咬他。
二、被告之答辯：
    伊會毆打原告許明莉，係因於事發當天其先咬伊之手，伊才
    會拿椅子砸她，至於伊會打原告劉家銘，係因為他一再的去
    騷擾原告許明莉的外婆，對方已經跑到伊家告知這個事情，
    所以伊為了管教原告劉家銘，才會動手打他。且就原告請求
    伊賠償之精神慰撫金之數額，伊認為原告在坑殺伊，伊不同
    意等語，並聲明：請求駁回原告之訴；訴訟費用由原告負擔
    。
三、本院之判斷：
（一）原告主張被告有於前揭時地毆打原告，致原告二人分別受
      有前述之傷害之情，為被告所不爭執，且被告上開傷害原
      告之行為，經檢察官起訴後，並先後分經本院以九十九年
      度審易字第八七九號判決、台灣高等法院以一００年度上
      易字第九六五號判決確定之情，亦為被告所不否認，且有
      本院之上開刑事事件卷宗影本在卷可參。被告固以上開情
      詞置辯。查，就被告辯稱其係因管教問題而毆打原告劉家
      銘之情，為原告劉家銘所不否認，此部分被告之所辯固堪
      信為實在，惟就被告其餘之辯解，原告許明莉則否認事發
      當天係因其先咬被告之手，被告始毆打她，並陳稱係因被
      告先用椅子推原告許明莉、並砸許明莉，其不得已始咬被
      告之手等情，故被告辯稱當天係因原告許明莉先咬伊，伊
      不得已始毆打原告許明莉之情，是否屬實，已有可疑。況
      縱認被告上開所辯之情為事實，以及被告係為管教而毆打
      原告劉家銘，惟此情亦無法免除或阻卻被告對原告二人所
      為之傷害行為之民事侵權行為責任之成立，是被告欲以上
      開辯詞，以免除其需對原告二人所應負之民事責任，尚難
      以成立。
（二）按因故意或過失不法侵害他人之權利者，負損害賠償責任
      ；不法侵害他人之身體、健康、名譽、自由、信用、隱私
      、貞操，或不法侵害其他人格法益而情節重大者，被害人
      雖非財產上之損害，亦得請求賠償相當之金額，民法第18
      4條第1項前段、195條第1項前段分別定有明文。又按「以
      人格權遭遇侵害，受有精神上之痛苦，而請求慰藉金之賠
      償，其核給之標準，須斟酌雙方之身分、資力與加害程度
      及其他各種情形核定相當之數額。」（有最高法院86年度
      台上字第3537號判決意旨可供參照）。本件依前所述，被
      告因其故意傷害行為，致原告二人受有前述之傷害，已侵
      害到原告二人之權利，自已對原告二人構成民事上之侵權
      行為。且原告二人之身體因遭被告之侵害而受到傷害，其
      等之精神上自受有相當之痛苦及損害，是原告二人依民法
      第195條第1項之規定，請求被告各賠償其等精神慰撫金，
      自屬有據。本院審酌原告劉家銘係高中畢業、沒有工作，
      為中度智障人士，與被告為父子關係、名下無財產；而原
      告許明莉係國中畢業、先前因車禍受傷後，無法工作、名
      下有一間不動產，與被告為夫妻關係，以及被告為國中畢
      業、目前做保全人員，月收入約二萬多元、名下有一筆土
      地等情（以上兩造之學歷、工作及所得、財產情形，均為
      對造所不爭執，且有原告劉家銘提出之殘障手冊影本及本
      院依職權調取之兩造之稅務電子閘門財產所得調件明細表
      共三份在卷可參），以及原告所受之傷害尚非嚴重，其等
      精神上痛苦之程度，暨被告係為管教原告劉家銘而傷害原
      告劉家銘等情，認原告劉家銘、許明莉得請求被告賠償之
      精神慰撫金，分別各以20,000元、30,000元為適當，逾此
      範圍部分，即屬無據，應予駁回。
（三）綜上，原告劉家銘、原告許明莉各本於侵權行為損害賠償
      之法律關係，請求被告賠償其等精神慰撫金分別為20,000
      元、30,000元，及均自本件起訴狀繕本送達被告翌日即10
      0年2月6日起至清償日止，按週年利率百分之5計算之利息
      範圍內，為有理由，應予准許，逾上開部分之請求，則無
      理由，應予駁回。
（四）本件事證已臻明確，兩造其餘之主張及舉證，經審酌與判
      決結果尚不生影響，均不另論述，併予敘明。
（五）就原告勝訴部分，因屬所命給付之金額未逾五十萬元之判
      決，爰依民事訴訟法第389條第1項第5款之規定，依職權
      宣告假執行；至原告敗訴部分，其等假執行之聲請已失所
      附麗，應予駁回。
四、結論：本件原告之訴為一部有理由，一部無理由，依民事訴
    訟法第389條第1項第5款、第79條、第85條第1項本文，判決
    如主文。
中    華    民    國   100    年    8     月    23    日
                  民事第二庭    法      官  鄭政宗
以上正本係照原本作成。
如對本判決上訴，須於判決送達後 20 日內向本院提出上訴狀。
如委任律師提起上訴者，應一併繳納上訴審裁判費。
                                書記官  蔡美如
中    華    民    國   100    年    8     月    23    日